【裁判字號】    99,上易,1062
【裁判日期】    990630
【裁判案由】    詐欺
【裁判全文】
臺灣高等法院刑事判決                99年度上易字第1062號
上  訴  人
即  被  告  甲○○
上列上訴人因詐欺案件，不服臺灣板橋地方法院98年度易字第33
18號，中華民國99年4月20日第一審判決（起訴案號：臺灣桃園
地方法院檢察署98年度偵緝字第740號，經臺灣桃園地方法院檢
察署檢察官向臺灣桃園地方法院提起公訴，臺灣桃園地方法院受
理後，判決管轄錯誤並移送臺灣板橋地方法院審理），提起上訴
，本院判決如下：
    主  文
上訴駁回。
    事  實
一、甲○○能預見提供金融機構帳戶之存摺、金融卡及密碼予他
    人使用，足以幫助他人提領獲取詐欺犯罪所得，竟仍不違背
    其本意，基於幫助詐欺之不確定故意，於民國97年5月11日
    前某日，在台北縣鶯歌火車站前，將其甫於同年4月16日申
    辦之中國信託商業銀行（下稱中信商銀）樹林分行帳號0000
    00000000號之存摺、金融卡、密碼等物，交付予某真實姓名
    年籍不詳之成年人，供該人所屬之詐欺集團使用。嗣該詐騙
    集團成員即於同年5月11日下午5時許，撥打電話給乙○○，
    佯稱其網路轉帳出現錯誤，要求乙○○至自動提款機前依指
    示重新操作，致乙○○陷於錯誤，而於同日晚間7時40分許
    ，在臺北市○○○路之第一商業銀行操作自動提款機，而匯
    出新臺幣（下同）3萬元、3萬元，接續於次日0時39分許，
    在臺北市○○○路華南商業銀行之自動提款機操作，而分別
    匯出1萬元、3萬元、3萬元、3萬元、2萬元（共計18萬元）
    至王松柏上開中信商銀帳戶，並均旋遭提領一空，經乙○○
    發現有異，而報警循線查獲上情。
二、案經臺中縣警察局霧峰分局報告臺灣臺中地方法院檢察署呈
    請臺灣高等法院檢察署檢察長令轉臺灣桃園地方法院檢察署
    檢察官偵查起訴。
    理  由
一、按被告以外之人於審判外之言詞或書面陳述，除法律有規定
    者外，不得作為證據，刑事訴訟法第159條第1項固定有明文
    。惟按被告以外之人於審判外之陳述，雖不符同法第159條
    之1至第159條之4之規定，而經當事人於審判程序同意作為
    證據，法院審酌該言詞陳述或書面陳述作成時之情況，認為
    適當者，亦得為證據。當事人、代理人或辯護人於法院調查
    證據時，知有第159條第1項不得為證據之情形，而未於言詞
    辯論終結前聲明異議者，視為有前項之同意，此據同法第15
    9條之5規定甚明。本件以下實體所認定之證據，如屬傳聞證
    據，因公訴人及被告於本院審判期日均表示無意見，且迄至
    言詞辯論終結前亦未再聲明異議，而本院審酌上開證據資料
    製作時之情況，尚無違法不當之瑕疵，且為證明本件犯罪事
    實所必要，亦應認為有證據能力。
二、訊據上訴人即被告甲○○固坦認上開中信商銀帳戶為其所申
    設使用，及伊有將上開帳戶存摺、印章、提款卡及密碼交付
    予真實姓名年籍均不詳之成年人等事實，惟矢口否認有何幫
    助詐欺取財之犯行，並辯稱：該帳戶係伊任職於三峽大智通
    公司，擔任宅配裝箱員工時為辦理薪資轉帳而申設，因工作
    太累，伊工作未滿一個月即離職，故未領到薪水；離職後，
    又曾短暫在另家公司從事類似性質的工作，不久後復覺得工
    作太累而離職。嗣伊看報紙應徵業務工作，並與對方約在鶯
    歌火車站見面，對方沒有說是要做什麼業務，對方說要將薪
    水匯給伊，需要伊提供帳戶存摺、印章，伊乃將上開金融帳
    戶之存摺、印章、提款卡及密碼交予該人，惟伊並不知情該
    帳戶會被用於犯罪云云。
三、經查：
  (一)被害人乙○○於97年5月11日下午5時許，接獲詐欺集團成員
    來電，佯稱其網路轉帳出現錯誤，要求被害人至自動提款機
    前依指示重新操作，致被害人陷於錯誤，而於同日晚間7時
    40分許，在臺北市○○○路之第一商業銀行操作自動提款機
    ，而匯出3萬元、3萬元，接續於次日0時39分許，在臺北市
    ○○○路華南商業銀行之自動提款機操作，而分別匯出1萬
    元、3萬元、3萬元、3萬元、2萬元（共計18萬元）至被告上
    開中信商銀帳戶，並均旋遭提領一空等情，業據被害人指訴
    綦詳（見臺灣板橋地方法院檢察署97年度偵字第32047號卷
    第10至12頁），並有被告前揭帳戶之交易明細查詢1份（同
    上卷第18至21頁）、被害人所提出之匯款執據1紙在卷足憑
    （同上卷第28頁），是被告上開帳戶確遭不詳之詐欺集團使
    用於詐欺取財犯罪得逞等情無疑。
  (二)按個人於金融機構開立之帳戶，事涉個人金錢款項之保管處
    理，具有從屬於個人之專屬特性，一般人均會妥適保管其帳
    戶資料，縱有出借或同意他人使用帳戶情事，亦均屬至親好
    友或具有特別信任關係之人，方可能為之，若屬正常使用，
    應無任意交予毫不相干之人之理，況申請開設金融機構帳戶
    並無任何特殊之限制，一般民眾皆可以存入最低開戶金額之
    方式自由申請開戶，並得同時於不同金融機構申請多數存款
    帳戶使用，此乃眾所週知之事實。被告雖辯稱係因應徵工作
    ，方交付帳戶之金融卡並告知密碼，不知對方係詐騙集團云
    云，然謀求工作通常不需交付個人之存摺、金融卡予他人，
    甚而告知密碼，縱有薪資轉帳之需求，亦僅需提供帳戶之帳
    號為已足，並無必須將個人帳戶交付之理，而被告既自承其
    先前即曾任職於三峽大智通等公司，衡情應已具有相當之社
    會歷練及智識程度。況該自稱欲徵員工之人，既與被告素昧
    平生，被告亦僅係從報紙分類廣告上知悉對方之手機號碼，
    然對其之真實姓名、年籍為何？所欲應徵之公司名稱、址設
    何處、工作詳細內容等資訊均一無所悉，豈有在與對方首次
    面試時、雙方勞雇關係仍處於未定之際，即率予交付前揭帳
    戶供對方使用，卻未約定何時返還或安排後續面試事宜之理
    ？且在對方未再與被告聯繫應何時報到上班後，被告亦未思
    主動報案或掛失帳戶，而任由對方繼續持有、使用己之帳戶
    ？在在足徵被告前揭所辯，明顯悖於常情。又被告於本院審
    理中亦自承：伊先前並無因應徵工作而將存摺、印章、提款
    卡及密碼交予他人等語（見本院審判程序筆錄第4頁），足
    見被告輕易將具有個人專屬性之帳戶存摺、印章、提款卡及
    密碼交付予先前毫不認識之人，使陌生人得以使用其帳戶為
    不法所得款項之進出行為，其主觀上對於其帳戶遭人使用用
    以遂行詐欺取財犯行一事有所預見，竟仍容任該詐欺結果之
    發生，而為金融卡之交付行為，自具有幫助詐欺之不確定故
    意。
  (三)綜上，被告雖僅高中肄業，惟其智識程度尚非至低，且供稱
    先前曾經做過宅配裝箱員之工作，而非毫無謀職、工作經驗
    者，足見被告之社會經驗與一般人無異。被告將其所有之金
    融機構帳戶存摺、印章、提款卡交付他人，並告知密碼，依
    卷內事證，雖無證據證明被告知悉詐騙集團成員如何犯罪，
    惟該等詐騙份子將被告交付之帳戶供作提領詐騙款項之用，
    則顯然不違反被告之本意，被告自有幫助詐欺取財之不確定
    故意甚明。本件事證明確，被告犯行堪以認定，應依法論科
    。
四、按刑法上之幫助犯，係對於犯罪與正犯有共同之認識，以幫
    助之意思，對於正犯資以助力，而未參與實施犯罪之行為者
    而言。因此如未參與實施犯罪構成要件之行為，且係出於幫
    助之意思提供助力，即屬幫助犯，而非共同正犯。被告基於
    幫助之犯意，提供詐騙集團成員上開帳戶存摺、印章、提款
    卡及告知密碼，作為上開詐欺集團向被害人乙○○詐財之取
    款工具，並因詐欺取財得逞，已如前述。詐騙集團成員利用
    被告之幫助，使被害人在遭施用詐術後陷於錯誤，而匯款至
    被告提供之帳戶，足見被告僅係參與詐欺罪構成要件以外之
    行為，且並無證據證明被告係以正犯而非以幫助犯之犯意參
    與犯罪，應認其所為係幫助犯而非正犯行為。是核被告所為
    ，係犯刑法第30條第1項、第339條第1項幫助詐欺取財罪，
    被告幫助他人犯罪，為幫助犯，爰依刑法第30條第2項規定
    ，按正犯之刑減輕之。原審以被告上述犯行，事證明確，援
    引刑法第30條、第339條第1項、第41條第1項前段，刑法施
    行法第1條之1之規定，並審酌被告並無前科，素行尚佳，有
    本院被告前案紀錄表附卷可憑，其提供帳戶予詐欺集團作為
    犯罪使用，增加被害人尋求救濟之困難，並使犯罪之訴追趨
    於複雜，擾亂社會正常交易安全，及本案被害人受詐騙金額
    合計達18萬元，被告犯後否認犯行之態度等一切情狀，量處
    拘役55日，並諭知如易科罰金以新臺幣1000元折算1日之折
    算標準。經核認事用法並無違誤，量刑亦屬妥適。被告上訴
    意旨仍執前詞，否認犯罪云云，為無理由，應予駁回。
據上論斷，應依刑事訴訟法第368條，判決如主文。
本案經檢察官張啟彬到庭執行職務。
中    華    民    國    99    年    6     月    30    日
                 刑事第八法庭  審判長法  官  張傳栗
                                     法  官  陳春秋
                                     法  官  蔡光治
以上正本證明與原本無異。
不得上訴。
                                     書記官  阮桂芳
中    華    民    國    99    年    7     月    5     日
附錄：本案論罪科刑法條全文
中華民國刑法第339條
意圖為自己或第三人不法之所有，以詐術使人將本人或第三人之
物交付者，處5年以下有期徒刑、拘役或科或併科1千元以下罰金
。
以前項方法得財產上不法之利益或使第三人得之者，亦同。
前二項之未遂犯罰之。

司法院資訊處製作；財團法人民間司法改革基金會備份。
